臺灣高等法院刑事判決　　　　　　　　94年度上訴字第2215號
上　訴　人
即　被　告　乙○○
　　　　　　　　　　（現另案於台北監獄臺北分監執行中）
指定辯護人　義務辯護人李靜蕙律師
上列上訴人因妨害性自主等案件，不服臺灣板橋地方法院94年度
訴字第375號，中華民國94年6月2日第一審判決（起訴案號：臺
灣板橋地方法院檢察署93年度偵字第19847號），提起上訴，本
院判決如下：
    主  文
原判決撤銷。
乙○○連續以加害身體、生命、名譽之事，恐嚇他人致生危害於
安全，累犯，處有期徒刑壹年。
其餘被訴強制性交部分無罪。
    事  實
一、乙○○於民國（下同）八十七年間因偽造文書案件，經臺灣
    高雄地方法院判處有期徒刑三月確定，並於民國八十八年五
    月二十一日執行完畢；嗣於九十二、三年間又犯恐嚇、竊盜
    及贓物等案件，經臺灣臺中、板橋、屏東、高雄等地方法院
    分別判處有期徒刑四月、四月、六月及三月確定，並定其應
    執行刑後，現正於臺灣臺北監獄臺北分監執行中（此部分不
    構成累犯）。猶不知悔改，其於九十一年六、七月間，透過
    網際網路認識編號00000000號之成年女子（真實姓名年籍詳
    卷，以下簡稱甲○），雙方發生男女感情而交往，並於龜山
    、中壢等地旅館發生性關係多次，然甲○於九十三年一月中
    旬獲悉乙○○有竊盜等多項前科後，欲與乙○○分手，惟乙
    ○○無法接受，兩人仍有往來，惟時起爭執，甲○仍堅持分
    手，乙○○心有不甘，竟基於恐嚇甲○之概括犯意，自九十
    三年一月二十三日起，至同年二月一日止，陸續以打電話或
    發簡訊方式恫嚇甲○，如不與其發生性行為，就要把交往之
    訴告訴甲○先生，使甲○身敗名裂，且於九十三年一月三十一
    日零時零九分起至同年二月一日十二時三十一分止，密集發
    送內容為：「我等妳電話，不然走著瞧」、「我一定會要這
    個世界付出慘劇的代價啊、無論如何我真的不能失去妳」、
    「希望可以美夢成真，如果讓我落空，對我害怕的事我一定
    會選擇毀滅，真的毀滅，真的相信妳瞭解我的」、「妳如果
    在敷衍我的話，我就破壞妳們毀滅妳，不信妳就試試看」及
    「麼不公平、我一定會讓妳付出代價」等語，以加害生命、
    身體、名譽等惡害通知之簡訊，復於同日撥打電話，向甲○
    恫稱：「妳看要不要出來，妳不出來，我馬上到妳家，妳信
    不信，我三十分鐘內就到。」等語，使甲○心生畏怖，適為甲
    ○先生（真實姓名年籍詳卷）發覺有異，當場接過聽筒向乙
    ○○表示將報警處理之意，乙○○隨即掛掉電話，甲○即於
    同日報警處理。
二、案經桃園縣政府警察局龜山分局移送臺灣桃園地方法院檢察
    署檢察官呈請臺灣高等法院檢察署檢察長令轉臺灣板橋地方
    法院檢察署檢察官偵查起訴。
    理  由
一、訊據上訴人即被告乙○○固不否認有於前揭時地打電話或以
    發送簡訊上揭恐嚇言詞予甲○之情，但矢口否認有恐嚇犯行
    ，辯稱：伊當時情緒較激動，只是吵架之氣話，約她出來只
    是要和她談清楚，希望她不要分手，並非要恐嚇云云。
二、惟查：
  (一)上揭犯罪事實，業據被害人甲○於偵審中指訴綦詳，並有內
    容為：「我等妳電話，不然走著瞧」、「我一定會要這個世
    界付出慘劇的代價啊、無論如何我真的不能失去妳」、「希
    望可以美夢成真，如果讓我落空，對我害怕的事我一定會選
    擇毀滅，真的毀滅，真的相信妳瞭解我的」、「妳如果在敷
    衍我的話，我就破壞妳們毀滅妳，不信妳就試試看」及「麼
    不公平、我一定會讓妳付出代價」等多則簡訊內容翻拍照片
    在卷可稽（見93年度偵字第9379號卷第16至22頁），而被告
    亦不否認有以電話與發送上開內容之簡訊予被害人甲○之情
    ，足認被告確有以電話與發送上開內容之簡訊予被害人甲 ○
    之事實。
  (二)再觀之簡訊內容，有「不然走著瞧」、「我一定會要這個世
    界付出慘劇的代價」、「我就破壞妳們毀滅妳，不信妳就試
    試看」等語，均係帶有未來惡害之通知，且係針對人之身體
    、生命、名譽之加害，任何人聞見之，均足以使人心生畏懼
    ，顯係以加害身體、生命、名譽之事，恐嚇他人致生危害於
    安全之嚇詞，自有恐嚇他人之意思，是被告所辯無恐嚇之犯
    意，要係推諉卸責之詞，不足採信。
  (三)被害人甲○雖指稱被告自九十三年一月十一日起即開始發送
    恐嚇內容簡訊一節，但為被告所堅決否認，被告並於原審供
    稱:伊與告訴人是在一月二十三日完全決裂，從一月二十三日
    開始傳有恐嚇意味之簡訊等語（見原審卷第七○頁），核與
    被害人甲○於警詢陳稱：（問）何以至今才來報案？（即93
    年2月1日）（答）因為九十三年一月二十三日之後，就一直
    傳簡訊或打電話給我，內容幾乎都是要求我一定要和他在一
    起，否則要破壞我的婚姻，我因實在無法忍受，所以才來報
    案等語（見九十三年度偵字第九三七九號卷第一一頁），兩
    造所供述開始發送恐嚇內容簡訊之時間均為九十三年一月二
    十三日，是本院認定被告犯罪時間係自九十三年一月二十三
    日起，附此敘明。
  (四)綜上，被告對被害人甲○恐嚇致生危害於安全之事證明確，
    犯行可以認定，應依法論科。
三、核被告所為，係犯刑法第三百零五條之恐嚇罪。被告先後多
    次犯行，時間密接，犯罪構成要件相同，顯係基於概括犯意
    連續為之，應依連續犯規定論以一罪，並加重其刑。又被告
    有如事實欄所示之前科紀錄，有本院被告前案紀錄表在卷可
    據，其於受有期徒刑三月執行完畢五年內，再犯有期徒刑以
    上之恐嚇罪，應論以累犯，並遞加重其刑。公訴人雖未就被
    告自九十三年一月二十三日起至同年一月三十日間之恐嚇犯
    行起訴，惟此部分與起訴之恐嚇犯行部分，既有連續犯之裁
    判上一罪關，本院自得審究之。
四、原審對被告予以論罪科刑，固非無見，惟被告所為係犯刑法
    第三百零五條之恐嚇罪，詳如前述，原審認被告於九十三年
    二月一日發送簡訊之犯行，意在恐嚇甲○與其性交，應係犯
    刑法第二百二十一條第二項、第一項之強制性交未遂罪，尚
    有未合。又原審另認被告自九十三年一月十一日起，多次對
    甲○恐嚇性交得逞，復涉犯刑法第二百二十一條第一項之強
    制性交既遂罪，亦有未洽，詳如後述，被告上訴意旨否認強
    制性交罪之犯行，自有理由，應由本院撤銷改判。爰審酌被
    告已有前科紀錄，猶為感情之事恐嚇被害人，造成被害人之
    恐慌，被告犯後仍否認恐嚇犯行，犯後態度不佳，並參酌其
    犯罪動機、手段、方法及其他一切情狀，量處有期徒刑一年
    ，以示懲儆。
五、公訴意旨另以：被告乙○○基於強制性交之概括犯意，九十
    三年一月十一日自起，以「向甲○先生及親友公開二人關係
    」、「如果不出去，就讓甲○身敗名裂」等恐嚇言語，多次
    脅迫甲○使之就範，再將帶往桃園中壢及龜山等處之汽車旅
    館，違反甲○意願將陰莖插入甲○陰道內性交多次得逞，因認
    被告另犯刑法第二百二十一條第一項之強制性交罪嫌。然訊
    據被告堅詞否認有何強制性交犯行，辯稱：伊與甲○認識二
    年，發生過幾十次性關係，九十三年一月十一日、十四日有
    發生關係，都是她自己願意的，一月十七、八日開車載被害
    人被警察臨檢時，被害人才知伊有很多前科，一月二十三日
    伊買了一些年菜去她小孩病房給她們吃，那時才吵架，一月
    二十三日並未與被害人發生關係等語。經查：
  (一)按犯罪事實應依證據認定之，無證據不得認定犯罪事實；又
    不能證明被告犯罪者，即應諭知無罪之判決，刑事訴訟法第
    154條第2項、第301條第1項分別定有明文。而告訴人之告訴
    ，係以使被告受刑事訴追為目的，是其陳述是否與事實相符
    ，仍應調查其他證據以資審認，最高法院52年度台上字第13
    00號著有判例。所謂證據，須適於為被告犯罪事實之證明者
    ，始得為斷罪之資料；如未能發現相當證據，或證據不足以
    證明，自不能以推測或擬制之方法，以為裁判之基礎（最高
    法院29年上字第3105號、40年台上字第86號判例參照）。且
    刑事訴訟上證明之資料，無論其為直接或間接證據，均須達
    於通常一般之人均不致有所懷疑，而得確信其為真實之程度
    ，始得據為有罪之認定，若其關於被告是否犯罪之證明未能
    達此程度，而有合理懷疑之存在，致使無從形成有罪之確信
    ，根據「罪證有疑，利於被告」之證據法則，即不得遽為不
    利被告之認定（最高法院76年台上字第4986號判例參照）。
  (二)依前揭所述，被告係自九十三年一月二十三日起，始以電話
    或發送恐嚇內容簡訊予被害人甲○，足見被告與被害人真正
    鬧翻時，應係自九十三年一月二十三日起，核先敘明。
  (三)依被害人甲○於偵查中陳稱：九十三年一月十六日伊小孩發
    生氣喘，小孩一直說要叫叔叔來，伊後來真的有找被告來，
    他來後，小孩是有好一點等語（見九十三年度偵字第一九八
    四七號卷第一四頁），衡諸常情，被害人小孩生病住院，小
    孩應係會要其父即被害人之夫到醫院探視或照顧，被害人小
    孩竟吵著找要找被告前來，顯見被告與被害人及其小孩相處
    極為融洽，否則焉有吵著找要找被告前來之理？再如被害人
    確有於九十三年一月十一日起至十五日止連續遭被告恐嚇而
    為性交，已心生畏懼，閃躲被告即已來不及，何以還打電話
    要被告前來醫院？益見當時被告與被害人間之感情尚未破裂
    ，則交往中之男女朋友發生性關係，洵屬正常，何來恐嚇性
    交？況被害人甲○於原審尚證稱九十三年一月十一日與被告
    發生性行為時，尚不知被告有前科紀錄，亦無與被告分手之
    意，是性行為完畢後，被告才表示其有竊盜、毒品等前科之
    情（見原審卷第六五頁），亦可見被害人於九十三年一月十
    一日與被告發生性行為，係兩相情願，並非因恐嚇而性交。
    是被害人指稱九十三年一月十一日起至十五日止連續遭被告
    恐嚇而為性交一節，尚有可議。
  (四)至被害人指訴被告：「（一月二十三日發生性行為的情形？
    ）二十二日晚上，被告就到林口長庚醫院找我，要我和他發
    生性關係，我說不行，小孩住院，而且這是醫院，後來十一
    點多，小孩睡著，被告要我出去，我只好到護理站那邊，
    ... 之後被告又把我帶到樓下門診，他說他是豬八戒，他現
    在就要，如果不和他發生性關係，就要立刻傳簡訊給我先生
    ，把我們的事公開讓我身敗名裂，我不肯...。」、「最後
    沒有辦法，我只好與被告一起離開醫院，因為被告強拉我出
    去，離開醫院前，他還把我拉到樓梯間，問我有沒有錢」、
    「被告在醫院門口，招了計程車，到醫院附近的一家悅圓汽
    車旅館，進去後，被告就用強迫的方式，對我發生性行為。
    」等情一節，（見原審卷第六六頁、六七頁），除被害人之
    片面指訴外，並無其他補強證據足以證明被告確有被害人所
    指之犯行，是被害人上開指訴，亦非有據。
  (五)綜上所述，被告所辯未對被害人甲○恐嚇強制性交情事，尚
    堪採信，此外查無其他積極證據，足資證明被告有公訴人所
    指之強制性交犯行，既不能證明被告有強制性交犯行，自不
    能令負該罪責，爰就被告被訴強制性交部分，為無罪之諭知
    。
據上論斷，應依刑事訴訟法第369條第1項前段、第364條、第299
條第1項前段、第301條第1項，刑法第56條、第305條、第47條，
罰金罰鍰提高標準條例第一條前段，判決如主文。
本案經檢察官林炳雄到庭執行職務。
中　　華　　民　　國　　94　　年　　10　　月　　28　　日
　　　　　　　　　刑事第十三庭  審判長法　官  劉景星
　　　　　　　　　　　　　　　　　　  法　官  陳博志
　　　　　　　　　　　　　　　　　　  法　官  李春地
以上正本證明與原本無異。
強制性交部分檢察官如不服本判決，應於收受送達後十日內向本
院提出上訴書狀，其未敘述上訴之理由者並得於提起上訴後十日
內向本院補提理由書（均須按他造當事人之人數附繕本）。
恐嚇部分不得上訴。
                                      書記官  陳嘉文
中　　華　　民　　國　　94　　年　　11　　月　　1 　　日
附錄：本案論罪科刑法條全文
刑法第305條
 (恐嚇危害安全罪)
以加害生命、身體、自由、名譽、財產之事，恐嚇他人致生危害
於安全者，處二年以下有期徒刑、拘役或三百元以下罰金。